最高法院刑事判決　　　　　　　　　　　　　　　八十七年度台上字第三八六○號
　　上　訴　人　甲○○
　　選任辯護人　汪團森律師
右上訴人因偽造有價證券案件，不服台灣高等法院中華民國八十六年三月十三日第二
審判決（八十五年度上訴字第四二二○號，起訴案號：台灣板橋地方法院檢察署八十
三年度偵字第九七五○號），提起上訴，本院判決如左：
    主  文
原判決撤銷，發回臺灣高等法院。
    理  由
本件原判決認定上訴人甲○○與被害人吳慧英係朋友關係，於民國八十三年一月二十
八日，上訴人至吳慧英於臺北市○○○路一六七巷一○五號經營之服飾店內，見店內
未上鎖之抽屜內放置有僅蓋妥發票人吳慧英印章、其餘各欄均空白之票號為ＢＡ00
00000號、臺灣省合作金庫西門支庫為付款人之支票一張，竟基於為自己不法所
有及供行使之意圖，未經吳慧英授權或同意，趁吳慧英不備之際，竊取上開支票，並
於得手後，即在不詳地點，於該支票上擅自填寫金額新臺幣（下同）五萬元、發票日
八十三年三月二十日、受款人為自由時報，而完成偽造該支票之行為。嗣於翌日（即
八十三年一月二十九日）凌晨四時許，在臺北市○○路某地點，於該支票背書後，交
付與不知情之自由時報發行督導黃仁仕充作償還所積欠報費而行使之，黃仁仕再轉交
予自由時報，經自由時報負責人吳阿明於八十三年三月二十一日持該支票提示後，遭
銀行以該支票係掛失止付之空白票據為由拒絕付款，並通知臺北市票據交換所始輾轉
查知上情。因而維持第一審依牽連犯從一重論處上訴人意圖供行使之用而偽造有價證
券罪刑之判決，駁回上訴人在第二審之上訴；固非無見。惟查（一）審理事實之法院
，對於案內一切與罪名之成否、論罪科刑有關之證據，除認為不必要者外，均應詳為
調查，然後基於調查所得之心證以為判斷之基礎；故證據雖已調查，若尚有其他必要
部分並未調查，即與證據未經調查無異，率予判決，即難謂無刑事訴訟法第三百七十
九條第十款所稱應於審判期日調查之證據而未予調查之違法。上訴人一再辯稱，本件
之支票係向吳慧英借用，當時除上訴人與吳慧英外，尚有林麗華及王博志（或王博智
）在場，嗣因上訴人未能依約交付款項供吳慧英存入銀行，吳慧英才誣指上訴人竊盜
與偽造支票云云（第一審訴緝卷第七十五頁反面、原審卷第四十二頁），請求傳訊林
麗華與王博志（或王博智），並於原審八十五年十月二十一日受命法官調查時提出被
害人吳慧英與王博志電話之通話錄音帶及談話之內容譯文為證（原審卷第二十九至三
十七頁）。林麗華固經傳訊調查，然吳慧英與王博志電話通話錄音之談話內容，載有
吳慧英言及「我中午回來去郵局拿一個掛號信，你『王博志』知道嗎，掛號單，緊張
得睡不著，緊張法院寄來，……那個判決，他是敗訴，可是他會上訴，他也可能反告
我誣告或什麼，他有請律師，一定會替自己爭取的，對不對？……昨天又收到一個掛
號信，喝！緊張得軟手軟腳，精神受刺激，你知道嗎？那很不舒服……我想八十五年
七月底案子已經結束，八月怎麼會再收到那張（掛號信）？我在想一定又有狀況，有
狀況我就過得不安寧……想到『掛號信』心就悸跳一下……（王博志說『不要緊，把
他告一告，他那小錢，你只能這樣講』），只能放棄就對了……」等語（原審卷第三
十至三十五頁反面）。而吳慧英亦承認認識王博智，並供稱曾與王博智通電話（原審
卷第二十三頁），究竟吳慧英是否有與王博志（或王博智）於電話中說出上情？如果
屬實，何以吳慧英收到法院之掛號信，就會緊張得軟手軟腳，精神受刺激，很不舒服
，並害怕又有狀況而過得不安？又所言「他是敗訴，可是他會上訴，他也可能反告我
誣告或什麼」之「他」，是否指上訴人？何以會擔心上訴人反告其誣告？均攸關上訴
人所辯是否屬實，乃原審於當日（八十五年十月二十一日）及同年十一月十四日吳慧
英到庭時，均未就上述疑點詰問吳慧英以究明真相，復未說明何以無庸調查之理由，
難謂無應於審判期日調查之證據而未予調查之違法。（二）第一審判決事實認定上訴
人所偽造之支票，其發票日期為八十三年三月二十日，卷附偽造支票之發票日，亦為
八十三年三月二十日（偵字第四三八八號卷第七頁），而其判決附表竟記載支票之發
票日為八十四年九月二十一日，並於理由欄記載如附表所示之支票一紙，應予沒收，
且於主文亦諭知如附表所示之支票一紙沒收，自有判決理由矛盾之違法，原審未予糾
正，竟予維持，顯有違誤。（三）上訴人聲請傳訊之證人雖或稱王博志（第一審訴緝
卷第四十六頁反面、第七十五頁反面），或稱王博智（第一審訴緝卷第一○三頁反面
），然均提出其住居所請求傳訊；而王博智則有口卡（含照片，第一審訴緝卷第一一
五頁）及臺北市中山區戶政事務所答覆表記載其設籍於臺北市○○○路○段九號十二
樓之五可查（第一審訴緝卷第一一六頁、第一一頁），原審未命上訴人指認所聲請傳
訊之證人究竟是口卡之王博智或另外之王博志，竟於理由欄內記載「上訴人無法提供
證人王博志之真實姓名、年籍、住址，自無法為被告（上訴人）有利之證據」等語，
亦有未合。上訴意旨指摘原判決不當，為有理由，應認原判決有撤銷發回之原因。
據上論結，應依刑事訴訟法第三百九十七條、第四百零一條，判決如主文。
中      華      民      國    八十七    年     十一     月     十三     日
                              最高法院刑事第十一庭
                                  審判長法官  楊  文  翰
                                        法官  陳  正  庸
                                        法官  陳  世  雄
                                        法官  楊  商  江
                                        法官  黃  正  興
      右正本證明與原本無異
                                              書  記  官
中      華      民      國    八十七    年     十一     月     十七     日
